【裁判字號】    92,上更(一),171
【裁判日期】    920827
【裁判案由】    毒品危害防制條例
【裁判全文】
臺灣高等法院臺中分院刑事判決                九十二年度上更(一)字第一七一號
    上  訴  人  臺灣彰化地方法院檢察署檢察官
    被      告  乙○○原名顏.
                      現在臺.
    選任辯護人  張居德
右上訴人因被告毒品危害防制條例案件，不服臺灣彰化地方法院九十一年度重訴緝字
第一號中華民國九十一年十一月六日第一審判決（起訴案號：臺灣彰化地方法院檢察
署九十年度偵字第三七七三號、九十年度毒偵字第二三二八號），提起上訴，經本院
判決後，由最高法院發回更審，本院如左：
    主      文
原判決關於被訴連續施用第一級毒品、販賣第一級、第二級毒品及定應執行刑部份均
撤銷。
乙○○連續販賣第一級毒品，累犯，處有期徒刑拾年；販賣第一級毒品所得新臺幣玖
拾陸萬元沒收，如全部或一部不能沒收時，以其財產抵償之。又販賣第二級毒品，累
犯，處有期徒刑伍年；販賣第二級毒品所得新臺幣貳拾伍萬元沒收，如全部或一部不
能沒收時，以其財產抵償之。應執行有期徒刑拾肆年；販賣毒品所得新臺幣壹佰貳拾
壹萬元沒收，如全部或一部不能沒收時，以其財產抵償之。
其餘被訴施用第一級毒品部分，免訴。
    事      實
一、乙○○前因違反麻醉藥品管理條例案件，經臺灣彰化地方法院於民國八十六年十
    月十六日以八十六年度員簡字第一八四號刑事判決判處有期徒刑四月確定，於八
    十七年三月十七日易科罰金執行完畢。嗣於八十七年間又因施用第二級毒品安非
    他命案件，經臺灣士林地方法院以八十七年度毒聲字第一四四號裁定送觀察勒戒
    後，認為無繼續施用毒品之傾向，由臺灣士林地方法院檢察署檢官以八十七年度
    偵字第五七六五號為不起訴處分確定後，乙○○又於八十七年十二月二十日因施
    用第一、二級毒品案件，再經臺灣雲林地方法院八十七年毒聲字第六八六號裁定
    送勒戒處所觀察勒戒，認有繼續施用毒品之傾向，再經該院於八十八年一月十四
    日以八十八年度毒聲字第四五號裁定送臺灣臺中女子戒治所強制戒治。嗣經臺灣
    雲林地方法院以八十八年度毒聲字第六五八號裁定停止戒治，所餘戒治期間，付
    保護管束，並於八十八年六月十七日釋放（保護管束期滿日期為八十九年一月十
    九日）。詎乙○○於保護管束期間即八十八年十二月二十八日，復再度因施用第
    一、二級毒品為警查獲，並由臺灣臺中地方法院檢察署檢察官聲請法院准予羈押
    二個月釋放出所，再經臺灣臺中地方法院檢察署檢察官提起公訴，該案並經本院
    於八十九年八月三日以八十九年度上訴字第一一六五號判處應執行有期徒刑一年
    六月確定。嗣其又另行起意，再度於八十九年六月三十日施用第一、二級毒品，
    經臺灣臺中地方法院判處應執行有期徒刑一年六月，嗣乙○○不服上訴，再為本
    院以九十年度上訴字第七八二號刑事判決駁回上訴，並於九十年六月五日確定。
    詎不知悔改，乙○○又基於販賣第一級毒品海洛因圖利之概括之犯意，分別向綽
    號「阿龍」、「阿芬」或其他不知姓名等不詳姓名年籍之成年人販入海洛因後，
    先後於：(一)九十年一月上旬某日，由乙○○以其所用之0000000000等
    號行動電話，與林武鄰（施用毒品部分，業經臺灣彰化地方法院判處應執行有期
    徒刑一年五月確定，販賣毒品部分另由同法院判決有期徒刑十六年在案）之00
    00000000號電話聯絡交易細節後，在彰化縣北斗鎮○○路○段四四五巷
    口，以海洛因一塊（約九兩重）新臺幣（下同）四十五萬元價格，販賣予林武鄰
    牟利。(二)九十年二月十五日四時許，以同前開方式，在上開地點以海洛因一兩八
    萬五千元之價格，販賣予林武鄰海洛因三兩，共計二十五萬五千元。(三)九十年二
    月十八日十六時許，在彰化縣內不詳之加油站，以海洛因一兩八萬五千元之價格
    ，販售海洛因三兩予林武鄰，計二十五萬五千元。其又另基於販賣第二級毒品安
    非他命圖利之犯意，向不詳姓名之成年人販入安非他命後，於九十年四月上旬某
    日，以上開電話聯絡方式，在彰化縣北斗鎮○○路○段四四五巷口，以十三兩二
    十五萬元之價格，販售安非他命一次予林武鄰營利。嗣經警先後監聽前開電話後
    ，於九十年四月十四十二時三十分許，在彰化縣埔心鄉○○村○○路四一０之十
    二號三立釣魚場查獲林武鄰，並在其所駕駛車牌號碼ＥＯ－六八六六號自用小客
    車內扣得海洛因八包（驗餘淨重九十七點九三公克）、安非他命二十一包（驗餘
    淨重五五六點四四公克）而查悉上情。
二、案經彰化縣警察局移送臺灣彰化地方法院檢察署檢察官偵查起訴。
    理      由
壹、有罪部份：
一、訊據被告乙○○固坦承其確曾於九十年二月間，多次以前開電話與林武鄰聯絡，
    電話中並提及販賣毒品等情事，惟矢口否認有何公訴人所指販賣毒品之犯行，於
    審理中辯稱：我實際上並未販售毒品予林武鄰，而係為詐取林武鄰購買毒品之定
    金，以便自己購買毒品施用，其一共向林武鄰以同一手法詐騙三、四次，詐得金
    錢共約五萬元而已，可能因林武鄰對其有意思（即有意與其交往）故很容易受騙
    。我是在騙人家錢，會講一些誇大的話，我沒有賣毒品，警察只是依據通聯紀錄
    認為我有很多毒品來抓我，我連吸食的毒品都有問題，怎麼可能有毒品去賣給林
    武鄰云云。惟查：
  (一)、本件被告前開販賣毒品之犯行，業據證人林武鄰於警訊中明確指證稱：「扣案
      之毒品海洛因、安非他命係向一名年輕女子顏美惠（即被告原名）購買的，我
      與她已認識四、五年之久（並指認八十八年十二月所拍彩色照片）」，「我都
      打她行動電話0000000000與她聯絡，另一支行動電話000000
      0000我比較少打，大部分我都扣她機子0000000000，留我電話
      0000000000，她另有多支預付卡行動電話因不顯示號碼所以我不清
      楚」（以上見警卷九十年四月十四日偵訊筆錄），「依據監控行動電話000
      0000000譯文表，九十年二月十五日一點十四分起至當日三點三十四分
      止，與顏美惠八通電話聯絡毒品買賣事宜，電話中『泰白仔』指海洛因、『四
      領』指四兩，此次電話聯絡交易毒品，我向顏美惠以每兩新臺幣八萬五千元之
      代價共買海洛因三兩，總計二十五萬五千元，交易地點在北斗鎮○○路○段四
      四五巷口，我並於昨天晚上帶警方現場查證過，顏美惠當時交易毒品是開她的
      車子，凌志三００銀色轎車，時間為凌晨四點多」，「依據監控行動電話00
      00000000譯文表，二月十八日十一點二十七分起至當日十五點六分止
      ，與顏美惠聯絡七通電話，與綽號阿松聯絡四通電話，聯絡毒品買賣事宜，記
      得當天交易為白天的下午，我與美惠聯絡以後，由她的司機阿松開車到我家載
      我到彰化不知名的加油站，我錢先交給阿松，在加油站約等一小時左右，美惠
      送三兩海洛因過來完成交易後，阿松再載我回家」，「農曆過年前，我曾以新
      臺幣四十五萬之代價向美惠購買海洛因一塊（九兩左右），交易日期我已忘記
      ，約凌晨三、四點左右，同樣在北斗鎮○○路○段四四五巷口交易，美惠並開
      凌志三００銀色轎車；另外於約十天前我以新臺幣二十五萬之代價向美惠購買
      安非他命十三兩（每兩約一萬九千），交易地點、模式與上述相同」（以上見
      警卷九十年四月十五日偵訊筆錄）等語。林武鄰於偵查中再度指證稱：「在警
      訊中供稱被查獲之毒品是向顏美惠所購買是實在，我沒有害顏美惠，0000
      000000號行動電話是我在使用，被查獲的毒品是何時、地向顏美惠買的
      ，日期忘記了，交易地點在北斗鎮內，我有帶警察去看，有記在筆錄內：：：
      ，九十年四月十五日於刑警隊三組製作之第二次筆錄內容均實在：：：，阿松
      之本名我不知道，我跟顏美惠買毒品次數當中，只見過他二次，一次是他載我
      去加油站等，另一次不知道幹什麼，有見過一次：：：，警訊中所說農曆過年
      前及查獲十天前向顏美惠購買毒品，是顏美惠打電話問我要不要毒品，我說要
      ，就約地方見面，見面再進行交易，交易時一手交錢，一手交貨」等語（見九
      十年度偵字第三七七三號卷第二十七頁以下）。於原審九十年十月八日調查中
      則證稱：「顏美惠是我朋友，認識好多年了，打牌認識的，沒有恩怨或財務糾
      紛：：：（問：可有向被告顏美惠買過毒品﹖答：不答）（問：在警訊偵查中
      所說的話是否實在﹖）警訊筆錄是警察用電話錄音給我看，然後照電話錄音寫
      的；警訊筆錄我所講的都實在，買賣毒品的時間和地點都無誤；我買來都是供
      自己施用，毒品都是向被告顏美惠買的；被告顏美惠在電話中都稱呼我為阿超
      ，她都叫我大鈔，當時打牌沒有零錢，都拿千元鈔，我孩提時的綽號就叫阿超
      ，她嫌不好聽，所以就叫我大鈔：：：，（問：對偵查訊問中所說的話有何意
      見﹖）實在：：：，共向被告買了大約有四次左右，購買的金額也記不得了：
      ：：，對通聯紀錄翻譯沒有意見」等語（見原審九十年度重訴字第一七號卷第
      二十五頁）。
  (二)、參以本件卷附經被告及證人林武鄰確認為彼等電話對談紀錄之監聽譯文，被告
      所使用之0000000000號電話，與證人林武鄰所使用之000000
      0000號電話於九十年（監聽譯文日期誤載為八十九年）二月十四日十六時
      三十六分許，曾有被告回應證人「快有了，不要催」之疑似催送毒品之對話，
      嗣於同日二十時五十五分許，更有關於「查某的」（意指海洛因）、「查脯的
      」（意指安非他命）及數量等毒品交易事項之聯絡；至同年月十五凌晨一時十
      四分起，則有連續八通關於毒品交易之聯絡（被告同時另使用0000000
      000及0000000000號電話聯絡）；再於同年月十八日十一時二十
      七分起，林武鄰又以0000000000號行動電話，與被告使用之000
      0000000號電話，及另一綽號「阿松」之男子所使用之0000000
      000號電話密集聯絡毒品交易事宜，且依對談內容顯示，該「阿松」之男子
      ，係被告差遣去接送林武鄰為毒品交易之人，於取得毒品後，「阿松」誤以為
      所拿三包毒品均係要交予林武鄰，經電話中與被告確認，被告則告知「阿松」
      其中一包重一兩者，係要「阿松」帶往北斗鎮菜市場交予另外之人，僅三兩之
      毒品係要給林武鄰；又於同日十五時０六分，林武鄰再度以前揭電話與被告使
      用之0000000000號電話聯絡，請被告為其調度「查脯的」（意即安
      非他命），但被告答稱其現在無該等毒品。嗣於九十年三月五日二十一時０三
      分許，被告又以0000000000號電話，與林武鄰之前揭電話聯絡，詢
      問是否需要安非他命（電話中以「小孩」為暗語）。以上均有電話監聽錄音帶
      及譯文可證，足證林武鄰於前述警訊、偵查及原審第一次調查時所證與事實相
      符。且觀諸前開電話監聽譯文，自八十九年十二月二十五日、二十六日及九十
      年二月十三日至二十三日間、同年月二十六日至三月七日間，被告所使用之0
      000000000號行動電話；同年三月一日至同年月五日間，被告所使用
      之0000000000號行動電話，分別有稱為「忠仔」、「阿賓」、「大
      豬」、「旺哥」、「海口仔」、「阿東」、「小寶」、「阿原」、「憲堂」、
      「阿良」、「阿文」、「大弟」、「江大哥」及不詳姓名年籍之成年男子、女
      子等數人，以家用電話或行動電話向被告詢問海洛因、安非他命等毒品有無貨
      源、價格為何，並於電話中有實際談妥價位及毒品數量後相約見面交錢取毒或
      由被告差使其司機綽號「阿松」之不詳姓名年籍成年男子為其運毒交付購毒者
      取回現金之事實，甚至被告有於電話中與他人談及欲共同出資購買毒品轉後轉
      售及因販賣毒品予「阿東」男子之下線發生爭執口角之內容，益徵證人林武鄰
      上開於本件偵、審程序指證被告有販賣第一、二級毒品之行為，應非虛妄，且
      上開被告與「忠仔」等人之販毒對話內容，係於本件案發前被告與他人間之自
      由對話內容，雖被告一再辯稱其僅係為向他人詐騙購買毒品訂金所以向別人誆
      稱其有毒品可茲販賣云云，然衡諸事理，由上開「忠仔」等人與被告間之對話
      以觀，渠等間並非初識之關係，若被告有渠所稱詐騙金錢之情，則該等購毒者
      何以有不斷與被告接洽之理？核此顯不符經驗法則，依上開電話監聽譯文之實
      質內容，本院認證人林武鄰指被告有販賣毒品行為，應與事實相符，尚難認證
      人林武鄰有何為求供出毒品來源以獲得審理法院減刑，進而誣指被告係其購毒
      來源之情，要堪認定。雖林武鄰於九十年四月十四第一次應警訊時指稱係自八
      十九年十一月起向被告購買毒品，約五、六次，與事後所稱係自九十年一月上
      旬起，購買三次海洛因、一次安非他命，其間購買次數及開始交易日期稍有出
      入，然徵之證人林武鄰為警查獲時，距其開始向被告購買毒品之時，已有數月
      之久，乍受逮捕訊問，難免未能為仔細回憶，而僅概略說明購買始期及次數，
      迨警方提示電話監聽譯文及錄音帶等關於交易約定之過程，始詳細描述交易之
      經過及時間、地點。由常人之記憶機制觀之，其就交易始期及次數之證述，自
      以其於九十年四月十五日第二次警訊筆錄所述，因有可資依循之資料加以回憶
      ，而較為可採，且不能以其前後所述交易方式、時間、次數略有出入，即全盤
      否定該證人證述之可信性。又前揭電話監聽譯文內容，雖未明確提及交易確切
      地點、時間，或林武鄰取得毒品後與被告交談毒品品質、款項之內容；然衡之
      毒品交易與一般正常商品之買賣不同，其交易通常均以掩人耳目之方式行之，
      此觀之被告與林武鄰電話聯絡，從未提及毒品之本名，而代之以各種暗語如「
      查某的」、「查脯的」、「小孩」、「泰白」，就重量則常以「一領」代替一
      兩即明，其交易之實情，則往往約定不同取貨、交款地點，且於車輛行進間，
      隨時變換地點，或使用多支不同電話聯絡，以躲避查緝，故其於電話聯絡中未
      明確提及交易時間、地點，或取得毒品後未討論毒品品質、款項內容，亦不能
      因而即否認其有交易之事實；況前開監聽譯文，已明確顯示林武鄰有取得交易
      之毒品，並有與被告討價還價之內容，益足證其間確有毒品買賣行為。再者，
      依前開被告與林武鄰間通話之電話監聽譯文，被告曾於九十年二月十五日向林
      武鄰表示：「三兩，朋友那邊九萬，算你（每兩）八萬元」；於同年月十八日
      向林武鄰表示：「一塊六十二萬元，一半算三十四萬」之話語 (見警卷八十九
      年二月十四日、同月十五日、同月十八日之監聽譯文），似與前開證人林武鄰
      所供：於九十年一月上旬某日以四十五萬元價格向被告購得約九兩重之海洛因
      一塊（每兩僅約五萬元）之價格不相符合。然查，依卷附被告所有00000
      00000號行動電話之監聽譯文，被告曾於八十九年十二月二十六日下午二
      十一時三十三分許，與行動電話號碼為0000000000號之不詳姓名年
      籍之成年男子間，談及該男子要一塊毒品，被告則表示：一塊沒有四十三（萬
      ），我不過去等語。又參以被告於九十年二月二十一日下午十八時三十三分許
      ，與名為「阿良」之不詳姓名年籍男子間之買賣毒品對話內容，被告表示半兩
      毒品要價四萬五千元，該「阿良」男子則問一錢要多少？被告復表示一萬一千
      元，兩人遂以該數量價格於電話中談妥等情，足見被告出售毒品予他人，曾有
      一塊毒品欲以四十三萬價位出售及價格會隨數量之減少而趨高之情況，且以被
      告向林武鄰所稱「一塊六十二萬元，一半算三十四萬」之話語，被告販售毒品
      之價格亦隨數量之增加而有趨於減價之情況，復參以被告與購毒者間談話內容
      綜合觀察，被告稱自當（九十年）年農曆年後毒品來源短缺，價格高漲；又毒
      品尚可分「原的」（即純度高）及「洗的」（有太白粉等物質），因品質優劣
      而有價格高底不一之情，職是，證人林武鄰供稱曾於九十年一月上旬某日以四
      十五萬元價格向被告購得海洛因一塊（約九兩重）部份之陳述，縱與其所供分
      別於九十年二月十五日四時許、九十年二月十八日十六時許以每兩八萬五千元
      之價格，二次向被告購買毒品之價格不相符合，且與被告於九十年二月十八日
      向林武鄰所表示：「一塊六十二萬元，一半算三十四萬」之第一級毒品海洛因
      報價價格有所差異，然毒品價格既有因上述諸等原因產生高低起伏之狀況，自
      不得因證人林武鄰數次向被告所購買毒品之價格有所不同，即率予否認證人林
      武鄰上開所指確曾以前揭不同價格向被告購買毒品供述之真實性，而觀諸證人
      林武鄰上開於九十年四月十五日警訊中所供向被告所購買毒品各節指訴之數量
      、價格尚能予以明確說明，堪信林武鄰所指應與事實相符，得採為不利被告之
      認定。
  (三)、被告雖一再否認販賣毒品予林武鄰，並辯稱其係向林武鄰詐騙購買毒品之定金
      而已，事後林武鄰因得知該詐騙之事實，乃挾怨誣指其有販毒之情事云云，證
      人林武鄰於原審九十一年五月二十日及同年十月二十三日與被告當庭對質時，
      亦否認向被告購買毒品之事，且證稱係因被告詐騙其金錢，始憤而指稱被告販
      毒云云。然參之前開關於監聽林武鄰電話之錄音譯文，已足以確認其有取得交
      易之毒品，有如前述，且衡之常情，毒品因屬管制藥品，非正常市面流通之物
      品，交易價格不菲，此為參與交易者所熟知，且通常交易方式多採一手交錢、
      一手交貨，各自走人，以避免遭跟監查緝，被告及證人林武鄰事後所稱詐騙交
      易毒品之定金，已堪質疑；況林武鄰前曾於八十八年八月二十四及八十九年八
      月九日為警查獲數量分別多達三十八點六八公克之海洛因、二十九點一六公克
      及一百三十點一一公克之安非他命，暨分裝器具等物，此有臺灣彰化地方法院
      八十九年度訴字第六五九號判決在卷可稽，足見其係習於使用該等毒品之人，
      其就該等毒品之交易常情，不可能不熟知，縱被告有意加以詐騙購買毒品之金
      錢，偶一為之或有可能，連續三至四次則顯然與常情有悖，即林武鄰縱可能偶
      一遭被告詐得購買毒品之定金而未取得所欲購買之毒品，其下次約定購買毒品
時，豈有不質問前次交易之定金現何在，卻仍繼續交付定金，且連續數次不加
      以質疑，亦無任何催討之可能﹖足證被告事後所辯及林武鄰事後證稱因遭詐騙
      而誣指被告販毒云云，均無非卸責及迴護之詞，不足採信。至警方事後前往被
      告住居處所搜索，雖未查獲任何毒品或分裝毒品以供販賣之器具，但觀之前揭
      電話監聽錄音譯文，被告時有與0000000000及000000000
      0號之「阿東」談論購買毒品之事宜，足見被告顯另有上游供應毒品之對象，
      可供其確定下游購買者後，加以調取毒品交付，故其未於住居處所屯積毒品或
      使用分裝器具，亦不足證明無販賣毒品之事實。
  (四)、此外，林武鄰於九十年四月十四為警查獲，且經其供證係購自被告之毒品，經
      法務部調查局及內政部警政署刑事警察局鑑驗結果，分別為毒品海洛因及甲基
      安非他命無訛，則有鑑定（驗）通知書影本二紙在卷（見原審卷第一八四、一
      八五頁）可資佐證。被告甘冒被查獲將遭重刑之危險而購入毒品，再轉售予林
      武鄰，其目的顯係為圖得其間差價之利益。雖證人林武鄰上開於警訊中供稱其
      於九十年四月上旬某日，僅曾向上訴人購買十三兩之安非他命（約等於四八七
      點五公克），但警方於九十年四月十四日十二時三十分許，查得林武鄰所有之
      安非他命毒品確高達（驗餘淨重）五五六點四四公克之譜，然就本件警方對證
      人林武鄰之電話監聽譯文以觀，林武鄰除有前開所敘向被告購買毒品之通話內
      容外，另曾以其所有0000000000號行動電話向名為「小白」、「忠
      兄」及不詳姓名年籍之成年男子等人詢問有無毒品貨源之通話內容，堪認證人
      林武鄰亦有其他購買毒品之來源，衡情此與一般購毒後轉售他人賺取價差者，
      因預慮若僅有一處購買毒品來源可能會有斷貨之虞，而事先尋求多位供應毒品
      之上游販毒者之常情相符，是縱證人於本件案發時遭警起獲之安非他命毒品數
      量較其於警訊中所供向被告購買之數量為多，亦難據此即認證人林武鄰有為獲
      減刑之寬典，而為誣指被告有售予其毒品之不實供述情節，證人林武鄰上開不
      利被告之陳述，應堪信為真實。綜上所述，本件罪證明確，被告販賣第一、二
      級毒品之犯行，亦堪予認定。
三、按海洛因、安非他命係毒品危害防制條例第二條第一、二款所稱之第一、二級毒
    品。核被告販賣海洛因、安非他命之行為，係犯毒品危害防制條例第四條第一項
    之販賣第一級毒品罪及同條第二項之販賣第二級毒品罪。其先後多次販賣第一級
    毒品海洛因之犯行，時間緊接，觸犯同一罪名，顯係基於概括之犯意反覆為之，
    為連續犯，應依刑法第五十六條之規定論以一罪，並加重其刑（因販賣第一級毒
    品部分本刑為死刑、無期徒刑，依法不得加重，故僅就得併科之罰金刑加重）。
    又其先後持有第一級毒品海洛因及第二級毒品安非他命，以供販賣，其持有之低
    度行為應為販賣之高度行為所吸收，不另論罪。被告所犯上開二罪，犯意各別，
    行為互殊，罪名有異，應予分論併罰。又查被告前曾於八十六年間因違反麻醉藥
    品管理條例案件，經臺灣彰化地方法院判處有期徒刑四月確定，於八十七年三月
    十七日易科罰金執行完畢，此有此有臺灣高等法院被告全國前案紀錄表、臺灣彰
    化地方法院檢察署到案資料紀錄表各一紙在卷可按，其於五年之內，再犯本案之
    罪，係屬累犯，應依刑法第四十七條之規定，就販賣第一級毒品部分，遞加重其
    刑，就販賣第二級毒品部分加重其刑（其中販賣第一級、第二級毒品部分，因本
    刑為死刑、無期徒刑部分依法不得加重，故僅就販賣第一級毒品得併科之罰金刑
    ，及販賣第二級毒品本刑為有期徒刑暨罰金刑部分加重）。乃原審未詳予審酌相
    關不利被告之證據，遽就販賣第一、二級毒品部分，為被告無罪之判決，核有未
    當。檢察官上訴意旨執此指摘原判決就販賣毒品部分諭知被告無罪，有所違誤，
    即有理由，應由本院將原判決關於被告販賣毒品部份撤銷改判。爰審酌被告販賣
    毒品危害國民身體健康至鉅，事後否認販毒犯行，態度難稱善良，暨其販賣第一
    、二級毒品所圖得之利益，扣除其購毒成本後尚屬有限，且被告因受身旁親友耳
    濡目染，走上販毒吸毒之歧路，而本條例關於販賣毒品之刑罰極為苛重，此部分
    情輕法重，縱量處最低本刑，仍嫌過重，允宜依刑法第五十九條規定酌量減輕其
    刑等一切情狀，分別量處如主文第二項所示之刑，並定其應執行刑，以資懲儆。
    至被告販賣第一級毒品三次所得共九十六萬元，販賣第二級毒品所得二十五萬元
    ，則應依同條例第十九條第一項規定宣告沒收，如全部或一部不能沒收時，以其
    財產抵償之。
貳、免訴部份：
一、公訴意旨另認：被告乙○○前於八十九年六月三十日為警查獲施用毒品後，歷經
    偵審程序已中斷其施用毒品之概括犯意，竟仍不知悔改，復基於概括犯意，自八
    十九年七月初起至九十年三月二十二止，連續在臺中市○○區○○路六十號十五
    樓之八租屋處、朋友住處、或在自小客車上（停放在臺中縣市境內），以將海洛
    因粉末摻入香煙內點燃後再予施用之方式，施用毒品海洛因多次；另以將安非他
    命置於玻璃球內，下面用火燒烤，吸其所產生之煙氣方式，非法吸用安非他命多
    次。嗣於九十年三月二十二日十七時三十分，為警在其上開租屋處查獲，並採尿
    送驗呈甲基安非他命及嗎啡陽性反應，而得悉上情。因認被告另涉有毒品危害防
    制條例第十條第一、二項施用毒品罪嫌云云。
二、訊據被告乙○○於審理中固坦承有施用第一、二級毒品部分之行為，惟辯稱：因
    已施毒成癮，難以戒絕，自八十九年三月或二月釋放出來後，就斷斷續續施用毒
    品到九十年三月二十二日遭警查獲等語，被告選任辯護人並為被告辯以：被告係
    基於概括犯意施用毒品，公訴人所指被告此部份施用毒品之行為，應為本院九十
    年度上訴字第七八二號判決效力所及，應諭知免訴判決等語。
三、按案件曾經判決確定者，應諭知免訴之判決，刑事訴訟法第三百零二條第一款定
    有明文。又訴訟上所謂一事不再理之原則，關於實質上一罪或裁判上一罪，亦均
    有其適用，最高法院六十年台非字第七七號著有判例。經查，被告前於八十七年
    間施用第二級毒品安非他命，經臺灣士林地方法院以八十七年度毒聲字第一四四
    號裁定送觀察勒戒後，認為無繼續施用毒品之傾向，由臺灣士林地方法院檢察署
    檢官以八十七年度偵字第五七六五號為不起訴處分確定後，又於八十七年十二月
    二十日因施用第一、二級毒品案件，再經臺灣雲林地方法院八十七年毒聲字第六
    八六號裁定送勒戒處所觀察勒戒，認有繼續施用毒品之傾向，再經該院於八十八
    年一月十四日以八十八年度毒聲字第四五號裁定送臺灣臺中女子戒治所強制戒治
    ；嗣經臺灣雲林地方法院以八十八年度毒聲字第六五八號裁定停止戒治，所餘戒
    治期間，付保護管束，並於八十八年六月十七日釋放（保護管束期滿日期為八十
    九年一月十九日）。被告於保護管束期間即八十八年十二月二十八日，復再度因
    施用第一、二級毒品為警查獲，並由臺灣臺中地方法院檢察署檢察官聲請法院准
    予羈押二個月釋放出所，再經臺灣臺中地方法院檢察署檢察官提起公訴，並經本
    院於八十九年八月三日以八十九年度上訴字第一一六五號判處應執行有期徒刑一
    年六月。嗣其又另行起意，再度於八十九年六月三十日施用第一、二級毒品，經
    臺灣臺中地方法院判處應執行有期徒刑一年六月，被告不服上訴，再為本院以九
    十年度上訴字第七八二號刑事判決駁回上訴，並於九十年六月五日確定等情，有
    上開不起訴處分書、相關裁定書、判決書、臺灣高等法院被告全國前案記錄表、
    臺灣彰化地方法院檢察署刑案資料查註記錄表各一份在卷可稽。而因施用毒品者
    有其成癮性，易於再犯，被告乙○○既先後有多次吸用海洛因、安非他命前科，
    本件公訴人所指被告於八十九年七月初起至九十年三月二十二止，連續施用毒品
    部份行為，與本院前開九十年六月五日以九十年度上訴字第七八二號判決確定之
    被告於八十九年六月三十日施用第一級毒品海洛因部分事實，相距僅數日，被告
    顯係基於概括犯意反覆為之，本案與前開本院九十年度上訴字第七八二號判決確
    定之犯行，應有連續犯裁判上一罪關係，自應受前開判決既判力效力所及，從而
    原審關於此部份之認事用法，即有未當，檢察官上訴意旨仍謂原判決關於此部份
    量刑過輕，雖無理由，然原判決此部份既有上開可議，即應由本院就被告施用第
    一級毒品罪部分，予以撤銷改判為免訴判決之諭知。
據上論斷，應依刑事訴訟法第三百六十九條第一項前段、第三百六十四條、第二百九
十九條第一項前段、第三百零二條第一款，毒品危害防制條例第四條第一項、第二項
、第十九條第一項，刑法第十一條前段、第五十六條、第五十一條第五款，第四十七
條、第五十九條，判決如主文。
本案經檢察官甲○○到庭執行職務。
中      華      民      國      九十二  年      八      月      二十七  日
                                臺灣高等法院臺中分院刑事第二庭
                                      審判長法  官  羅  禮  政
                                            法  官  蔡  聰  明
                                            法  官  陳  欣  安
右正本證明與原本無異。
如不服本判決應於收受送達後十日內向本院提出上訴書狀，其未敘述上訴之理由者並
得於提起上訴後十日內向本院補提理由書（均須按他造當事人之人數附繕本）。
                                            書記官  紀  美  鈺
中      華      民      國      九十二  年      八      月      二十八  日
附錄本判決論罪科刑法條：
毒品危害防制條例第四條第一、二項
製造、運輸、販賣第一級毒品者，處死刑或無期徒刑；處無期徒刑者，得併科新臺幣
一千萬元以下罰金。
製造、運輸、販賣第二級毒品者，處無期徒刑或七年以上有期徒刑，得併科新臺幣七
百萬元以下罰金。
                                                                        Ａ


司法院資訊處製作；財團法人民間司法改革基金會備份。
